【裁判字號】    92,上訴,631
【裁判日期】    920611
【裁判案由】    違反槍砲彈藥刀械管制條例等
【裁判全文】
臺灣高等法院臺中分院刑事判決                  九十二年度上訴字第六三一號
    上  訴  人
    即  被  告  丙○○
    選任辯護人  何中慶
右上訴人因違反槍砲彈藥刀械管制條例案件，不服臺灣彰化地方法院中華民國九十二
年一月十四日第一審判決（民國九十一年度訴字第一二○七號，起訴案號；臺灣彰化
地方法院檢察署民國九十一年度偵字第六四二八號），提起上訴，本院判決如左：
    主      文
上訴駁回。
    事      實
一、丙○○與張聰仁（已判決確定）共同基於持有槍、彈及恐嚇之犯意聯絡，於民國
    （下同）八十四年十月二十四日凌晨三時五十分許，由張聰仁提供其友人譚光福
    交其寄藏之具有殺傷力之制式貝內塔口徑九ＭＭ之半自動手槍（已扣案）、制式
    葛拉克口徑九ＭＭ手槍（未經扣案）各一支及子彈二十顆，再由丙○○駕駛車牌
    號碼ＫＪ─七五八八號自用小客車搭載張聰仁，共同前往臺北縣中和市○○路一
○八○號立法委員候選人羅福助中和市競選助選總部前，由張聰仁持前開二支制
    式手槍朝該競選服務處之門窗、玻璃、天花板、牆壁等處及停於該助選總部前之
    車牌號碼ＬＤ─七一○號營業小客車連開十三槍（毀損部分未據告訴），以此加
    害生命之方法恐嚇該競選助選總部人員，致生危害於該助選總部人員戊○○等之
    安全，張聰仁於開完槍後，與丙○○驅車離去，隨即在車上將該支制式葛拉克九
    ○手槍交付丙○○，另支制式貝內塔九○手槍及子彈則於八十五年十一月間，在
    臺北縣板橋市○○路交還予譚光福。警方獲報後，在現場拾獲彈頭三枚、彈殼二
    枚，並於同日上午五時許，在臺北縣中和市○○路○段四十一號前，發現撞毀之
    車牌號碼ＫＪ─七五八八號自用小客車上有彈殼九枚，而循線查悉上情。
二、案經臺北縣警察局中和分局報由臺灣板橋地方法院檢察署檢察官呈請臺灣高等法
    院檢察署檢察長令轉臺灣彰化地方法院檢察署檢察官偵查起訴。
    理      由
一、訊據上訴人即被告丙○○（下稱被告）矢口否認右揭犯行，辯稱：案發當天伊是
    在臺北縣板橋市○○路之海山保齡球館打電動玩具，伊並未與張聰仁持槍射擊羅
    福助之中和市競選助選總部云云。惟查：
（一）右揭事實，業據被害人戊○○、甲○○指述甚詳，核與證人丁○○、王正昇證
      述情節大致相符，並有現場遺留之彈殼十一枚、彈頭三枚扣案足憑，又被告丙
      ○○與共同被告張聰仁持以射擊之該二支手槍中，其中已交還予譚光福之手槍
      一把，確係美國貝內塔ＢＥＲＥＴＴＡ廠製造，口徑九ＭＭ之製式半自動手槍
      ，具有殺傷力，其中所附之九ＭＭ制式子彈亦有殺傷力等情，亦有內政部警政
      署刑事警察局八十五年十二月二十四日刑鑑字第八三二四八號鑑驗通知書影本
      附卷可參（見板橋地檢署八十六年偵字第一四七九○號卷第五八、五九頁），
      另制式葛拉克口徑九ＭＭ手槍雖未扣案，惟觀諸槍擊現場之玻璃、鋁窗、天花
      板、柱子及牆壁經槍擊多發子彈、車牌號碼ＬＤ─七一○號營業小客車之六塊
      玻璃及引擎蓋經槍擊後，均嚴重毀損，且警方獲報後在現場撿獲彈頭三個、彈
      殼十一個，並於所撞毀之該車上撿獲彈殼九個，經警方將該些彈殼及彈頭送鑑
      定結果，發現係由二支制式九○手槍發射等情，為被告張聰仁於臺灣高等法院
      其槍砲彈藥刀械管制條例案件八十八年七月二十二日調查時自承：該二支手槍
      均具有殺傷力等語，並有被告另案所犯之臺灣板橋地方法院八十六年度感裁字
      第四六號流氓事件裁定理由欄（三）所記載該案認定事實在卷可憑，並有內政
      部警政署刑事警察局八十四年十一月三日刑鑑字第八四七三○號鑑驗通知書影
      本附於該流氓案件卷宗內可參（見原審調閱之該案卷宗及其判決），足見該支
      手槍，亦具有殺傷力；又警方採取槍擊羅福助助選總部所用之車牌號碼ＫＪ─
      七五八八號自用小客車上之指紋，發現該自小客車內之高速公路回數票上所採
      之指紋，經比對結果與被告丙○○指紋卡左拇指指紋相同，車內超速警示器上
      所採指紋，經比對結果，發現與共同被告張聰仁指紋卡右食指指紋相同，此有
      內政部警政署刑事警察局鑑定書一份在卷可稽。（見板橋地檢署八十四年偵字
      第一九三五一號卷第五五至六○頁）
（二）共同被告張聰仁於八十六年七月八日，因槍擊羅福助後援會競選總部案件為警
      緝獲後，即供稱，八十四年十月二十四日凌晨三時五十分與丙○○持槍朝羅福
      助後援會競選總部連開十三槍，並經警方提供被告丙○○之口卡（按臉型及特
      徵均與被告丙○○相同）令其指認，嗣其於被訴違反槍砲彈藥刀械管制條例案
      件歷次庭訊時均稱，係與被告丙○○共同槍擊羅福助後援會競選總部，此有經
      原審調閱之該案全部卷宗核閱無誤，而共同被告張聰仁於原審審理時雖到庭改
      證稱：我是在八十年左右，因喝酒而認識丙○○的，八十四年我有與丙○○、
      阿文（住桃園縣、現在約三十六、七歲）住在一起約二、三個月，後來因為發
      生槍擊羅福助助選總部的事情，我就跑路了，我也就沒有與丙○○住在一起了
      。八十四年四月二十四日凌晨，我是與丙○○、綽號「阿文」之人、王正昇一
      起喝酒，當天我們是在王正昇的家中（土城介壽路）喝酒，從何時開始喝酒我
      已經不記得了，之後喝醉了也不知道是幾點結束的，之後丙○○說有事情要先
      去找朋友，王正昇說他要睡覺，所以我就叫阿文載我回板橋，途經羅福助助選
      總部，因為助選總部的燈光太刺眼，所以我才會開槍等語（見原審卷第三二至
      三五頁），惟被告丙○○供稱：我綽號叫「阿文」，曾經與張聰仁住在一起，
      當時我們是住在土城工寮（當時因為幫人家看顧工地，所以係因為職業的關係
      而住在一起），另外有一個工頭也住在另一個工寮，那個人叫什麼名字我不清
      楚（該名工頭也有管我們二人的工作情形），案發前一天我有與張聰仁、王正
      昇一起喝酒，喝酒之後張聰仁與王正昇就說還要再去喝酒，我就表示不再去續
      攤，我說我要去找朋友，而我到該名朋友家之後，一開始我們有在一起喝酒，
      但之後我有要求該名朋友載我去海山電玩打電玩，我一直打到凌晨四、五點左
      右等語（見原審卷第二九至三一頁），是依被告丙○○所供述，其除與共同被
      告張聰仁一起住在工寮外，並未與另一位住桃園綽號亦叫「阿文」之人一起住
      在工寮，案發當天其係與張聰仁、王正昇一起喝酒，並未與另一位住桃園綽號
      亦叫「阿文」之人一起喝酒，且共同被告張聰仁與被告丙○○於案發當時係一
      起住在工寮，並無任何嫌隙，共同被告張聰仁若係與住桃園另一位綽號亦叫「
      阿文」之人一起犯案，其當無故意誣陷好友被告丙○○之理，又共同被告張聰
      仁又無法指出住桃園另一位綽號亦叫「阿文」之人之真實姓名、住址以供查證
      ，共同被告張聰仁事後改稱非與被告丙○○共同犯案，而係與住桃園另一位綽
      號亦叫「阿文」之人共同犯案，顯係為被告丙○○脫罪而臨訟編纂附和之詞，
      不足採信。
（三）被告丙○○於原審審理時請求傳訊證人黃和根、辜顯傑及曾順隆到庭作證，經
      原審傳訊證人黃和根到庭證稱：今天我是要來作證被告當晚有與我一起，在海
      山保齡球館打電動，被告是在一個月前告訴我來法院作證，我是在槍擊羅福助
      競選總部前一天晚上七、八點，到海山保齡球館打電動，一直玩到隔天下午二
      點多，我當天是玩水果盤電動，如果贏的話就可以換玩保齡球的球券，當天我
      有看到被告去玩電動，因為被告坐在我的隔壁玩水果盤電動（中無間隔），被
      告也玩到隔天下午二點多，直到辜顯傑來跟被告說：鐵虎（按即張聰仁）發生
      事情了，叫被告趕快走，而辜顯傑告訴被告事情後，當時也沒有離開海山保齡
      球館，辜顯傑就坐下來玩水果盤電動，至於被告如何離開我不清楚等語（見原
      審卷第四九、五○頁）；證人曾順隆到庭證稱：被告是在大約十天前，請辜顯
      傑寫信給我，請我來法院作證，我從八十六年二、三月住在辜顯傑家中，一直
      到我於八十六年十月左右，被通緝到案為止。所以當晚我們有聽說羅福助競選
      總部發生槍擊案，而羅福助競選總部離辜顯傑家中約十、十五分的行程，而當
      大家都說被告丙○○與羅福助競選總部的槍擊案有關係，我們都認為不可能，
      因為隔天早上被告丙○○在玩電動玩到沒有錢了，才打電話到辜顯傑家中，叫
      人騎機車到海山保齡球館載他回來，所以我們認為被告丙○○不可能涉及該案
      。當天在辜顯傑家中的有我、被告丙○○、辜顯傑、林志豐四個人在辜顯傑家
      中聊天，而被告丙○○是在聊天（只有喝茶），之後才去海山保齡球館打電動
      的，至於辜顯傑有無與被告一起出去我並不清楚。而被告丙○○何時、如何回
      到辜顯傑家中的，我並不知道，因為當時我在睡覺，我起來之後，並沒有看到
      被告丙○○，而被告丙○○到辜顯傑家中大約是在當晚八、九點左右，當被告
      丙○○離開辜顯傑家中表示要去打電動大約是在當晚十一、十二點左右等語（
      見原審卷第五一、五二頁）；證人辜顯傑到庭證稱：被告丙○○是在九十一年
      十一月三日，我被移監到彰化監獄時，被告丙○○（按亦在彰化監獄執行）才
      告訴我要來法院作證，槍擊羅福助競選總部前一晚我與被告丙○○在我家喝酒
      ，當晚有我、曾順隆（當時退伍不久，並與家人相處得不好，所以才住在我家
      ，住了大約半年左右）、被告丙○○在場。我家只有我太太和我的小孩，沒有
      其他人。我們喝得很晚之後，大約在凌晨二、三點左右，我就說：時間已經很
      晚了，大家就解散，但是被告丙○○就叫我載他去海山保齡球館打電動，所以
      我就騎機車載被告丙○○去打電動，然後我就回家。之後有人（係何人我已經
      忘記了）打電話來跟我說：丙○○出事情了，我就跟那個人說：不可能。所以
      我就在天亮的時候，騎車到海山保齡球館去問被告丙○○，而丙○○也覺得很
      奇怪，當時黃和根也在海山保齡球館，之後被告丙○○就叫我騎機車載他去光
      復橋頭附近一個叫王國欽的人家中等語。惟經核上開證人所證述，證人黃和根
      證稱：被告也玩到當天下午二點多，直到辜顯傑來跟被告說：鐵虎（按即張聰
      仁）發生事情了，叫被告趕快走，而辜顯傑告訴被告事情後，當時也沒有離開
      海山保齡球館，辜顯傑就坐下來玩水果盤電動等語，核與證人辜顯傑證稱：之
      後有人（係何人我已經忘記）打電話來跟我說：丙○○出事情了，我就跟那個
      人說：不可能。所以我就在天亮的時候，騎車到海山保齡球館去問被告丙○○
      ，而丙○○也覺得很奇怪，之後被告丙○○就叫我騎機車載他去光復橋頭附近
      一個叫王國欽的人家中等語（見原審卷第五三、五四頁）及與證人曾順隆證稱
      ：八十四年十月二十四日早上，被告玩電動玩到沒有錢了，才打電話到辜顯傑
      家中叫人騎機車到海山保齡球館載他回來等語，三證人就被告何時離開海山保
      齡球館及為何證人辜顯傑會去海山保齡球館之證述，均不相符合，另證人曾順
      隆證稱：當天有我、被告丙○○、辜顯傑、林志豐四個人在辜顯傑家中聊天，
      而被告丙○○是在聊天（只有喝茶）等語，與證人辜顯傑證稱：當天我與被告
      丙○○在我家喝酒，當晚有我、曾順隆（當時退伍不久並與家人相處的不好所
      以才住在我家，住了大約半年左右）、被告丙○○在場，我家只有我太太和我
      的小孩，沒有其他人等語，二證人就在辜顯傑家中之人有何人及在辜顯傑家做
      何事證述之內容不相符合，再參以本案係發生在八十四年十月二十四日，而證
      人黃和根、曾順隆、辜顯傑分別係在一個月前、十天前、九十一年十一月三日
      移監至台灣彰化監獄時，被告丙○○始請證人黃和根等人出庭作證，證人黃和
      根等三人突然對於七年多前之事何以能記憶如此清楚，亦與一般人之記憶常理
      不符，是以證人黃和根、曾順隆、辜顯傑三人證詞顯難採信。
  （四）綜上所述，足認被告所辯，係事後卸責之詞，不足採信，本件事證已臻明確
        ，被告犯行，堪予認定。
二、核被告所為，係犯八十六年十一月二十四日修正前之槍砲彈藥刀械管制條例第七
    條第四項之未經許可無故持有手槍罪、修正前同條例第十一條第三項之未經許可
    無故持有子彈罪及刑法第三百零五條之恐嚇危害安全罪。被告與張聰仁二人間，
    就上開犯行，有犯意聯絡及行為分擔，均為共同正犯。被告行為後，槍砲彈藥刀
    械管制條例業於八十六年十一月二十四日修正公布，並於同年月二十六日生效，
    經比較新舊條例之規定，修正後該條例持有手槍罪（第七條第四項）及持有子彈
    罪（第十二條第四項）之刑度均較舊法為重，依刑法第二條第一項但書之規定，
    應適用較有利於被告之舊法規定處斷，另修正後槍砲彈藥刀械管制條例第十九條
    強制工作之規定，業於九十年十一月十四日公布刪除，自無論述必要，附此敘明
    。被告以一行為同時持有上開手槍及子彈行為，而觸犯前開持有手槍、子彈二罪
    ，為想像競合犯，應依刑法第五十五條關於想像競合犯之規定，從較重之未經許
    可無故持有手槍罪處斷。又被告所犯未經許可持有手槍及恐嚇二罪間，有方法結
    果之牽連關係，應從一重之未經許可持有手槍罪處斷。
三、原審依八十六年十一月二十四日修正前之槍砲彈藥刀械管制條例第七條第四項、
    第十一條第三項，刑法第十一條前段、第二條第一項但書、第二十八條、第三百
    零五條、第五十五條、第三十八條第一項第一款，罰金罰鍰提高標準條例第一條
    前段，審酌被告之素行、犯罪之動機、手段、所生之危害及犯後之態度等一切情
    狀，判處被告有期徒刑壹年捌月。被告丙○○與共同被告張聰仁共同持有之制式
    貝內塔口徑九ＭＭ之半自動手槍（已扣案）、制式葛拉克口徑九ＭＭ手槍（未經
    扣案）各一支及子彈七顆（未扣案，其餘十三顆已因用於槍擊羅福助助選總部而
    不復存在），均係違禁物，而未經扣案之槍、彈因無法證明均已滅失而不存在，
    故均依刑法第三十八條第一項第一款宣告沒收。扣案之彈頭三枚、彈殼十一枚，
    均已非屬違禁物，核無併諭知沒收之必要，業已敘明理由，經核認事用法，均無
    違誤，量刑亦稱妥適，被告上訴意旨，仍執陳詞，否認犯罪，指摘原判決不當，
    為無理由，應予駁回。
四、據上論斷，應依刑事訴訟法第第三百六十八條，判決如主文。
本案經檢察官乙○○到庭執行職務。
中      華      民      國      九十二     年     六      月    十一    日
                                臺灣高等法院臺中分院刑事第一庭
                                      審判長法  官  陳  紀  綱
                                            法  官  方  艤  駐
                                            法  官  陳  登  源
右正本證明與原本無異。
如不服本判決應於收受送達後十日內向本院提出上訴書狀，其未敘述上訴之理由者並
得於提起上訴後十日內向本院補提理由書（均須按他造當事人之人數附繕本）。
                                            書記官  林  明  冬
中      華      民      國      九十二     年     六      月    十三    日
附錄：本案論罪科刑法條全文
八十六年十一月二十四日修正前之槍砲彈藥刀械管制條例第七條：
未經許可製造、販賣或運輸火砲、機關槍、衝鋒槍、卡柄槍或自動步槍者，處七年以
上有期徒刑。
未經許可製造、販賣或運輸普通步槍、馬槍、手槍或各類炸彈者，處五年以上有期徒
刑。
意圖供自己或他人犯罪之用，而犯前二項之罪者，處死刑、無期徒刑或十年以上有期
徒刑，得併科十萬元以下罰金。
未經許可無故持有、寄藏或意圖販賣而陳列第一項及第二項所列槍砲之一者，處一年
以上七年以下有期徒刑。
第一項至第三項之未遂犯罰之。
八十六年十一月二十四日修正前之槍砲彈藥刀械管制條例第十一條：
未經許可製造、販賣或運輸彈藥者，處六月以上五年以下有期徒刑。
意圖供自己或他人犯罪之用，而犯前項之罪者，處一年以上七年以下有期徒刑，得併
科五萬元以下罰金。
未經許可無故持有、寄藏或意圖販賣而陳列彈藥者，處三年以下有期徒刑。
第一項及第二項之未遂犯罰之。
                                                                        Ｒ


司法院資訊處製作；財團法人民間司法改革基金會備份。
